【裁判字號】    97,交聲,502
【裁判日期】    980218
【裁判案由】    違反道路交通管理處罰條例聲明異議
【裁判全文】
臺灣新竹地方法院交通事件裁定         97年度交聲字第502號
原處分機關    交通部公路總局新竹區監理所
異  議  人    甲○○
即受處分人
上列異議人因違反道路交通管理處罰條例案件，對於交通部公路
總局新竹區監理所中華民國97年9月16日所為之竹監自字第裁50-
E00000000 號違反道路交通管理事件裁決處分，聲明異議，本院
裁定如下：
       主  文
異議駁回。
        理  由
一、按異議人，不服第8 條主管機關所為之處罰，得於接到裁決
    書之翌日起20日內，向管轄地方法院聲明異議，又交通法庭
    認為聲明異議無理由者，應以裁定駁回之，道路交通管理處
    罰條例第87條第1 項、道路交通案件處理辦法第19條分別定
    有明文。次按，汽車駕駛人飲用酒類或其他類似物後其吐氣
    所含酒精濃度超過每公升0.25毫克者，不得駕車，道路交通
    安全規則第114條第2款亦定有明文；又汽車駕駛人，駕駛汽
    車經測試檢定酒精濃度超過規定標準者，處新臺幣（下同）
    15,000元以上60,000元以下罰鍰，並當場移置保管其車輛及
    吊扣其駕駛執照1年；再汽車駕駛人，有第35條第1項規定之
    情形者，應接受道路交通安全講習，道路交通管理處罰條例
    第35條第1項第1款、第24條第1項第2款分別定有明文。
二、原處分意旨略以：異議人即受處分人甲○○於民國97年7 月
    26日20時許，駕駛車牌號碼3781-HB 號自用一般小客車，行
    經新竹縣芎林鄉○○路○ 段「小雨的店檳榔攤」前，因汽車
    駕駛人酒精濃度超過標準（0.4-0.55），經新竹縣政府警察
    局橫山分局芎林分駐所警員朱政雄以異議人違反道路交通管
    理處罰條例第35條第1項第1款規定，填掣竹縣警交字第E000
    00000 號違反道路交通管理事件通知單予以舉發。嗣異議人
    向原處分機關提出陳述，由原處分機關函請原舉發單位即新
    竹縣政府警察局橫山分局調查，仍認其有前揭違規行為，而
    依道路交通管理處罰條例第35條第1項第1款規定，於97年 9
    月16日以竹監自字第裁50-E00000000號違反道路交通管理事
    件裁決書裁處異議人罰鍰34,500元，並吊扣駕駛執照1 年，
    且依同條例第24條第1項第2款施以道路交通安全講習。
三、聲明異議意旨略以：異議人於97年7 月26日20時許，於芎林
    鄉○○路○ 段「小雨的店檳榔攤」前與張芳銘發生車禍，因
    自知理虧，自動拿出駕照並留下電話與對方，嗣後先行返家
    ，在家中因煩惱且失眠等原因始飲酒，迨於同日22時30分許
    ，員警到異議人家中將異議人帶至芎林分駐所進行酒測，酒
    測值達0.43毫克，員警於製作筆錄期間聞到異議人酒味故開
    立酒駕罰單，然法律並未規定不得於家中飲酒，且張芳銘要
    求之賠償費用不合理等語。
四、經查：
(一)、異議人於97年7月26日17時30分許，飲用啤酒約1瓶酒後，駕
    駛車牌號碼3781-HB 號自用小客車欲前往竹東，迨於同日20
    時許，行經新竹縣芎林鄉○○路○ 段「小雨的店檳榔攤」前
    ，不慎撞及於在前方停等紅燈由張芳銘所駕駛之車牌號碼CK
    -8737 號自用小客車，致該車後方保險桿、後車廂及左後輪
    等處受損，肇事後先行返家等事實，業據異議人於警詢時坦
    承：「（你何時、何地？喝何種酒類？喝多少瓶？）97年 7
    月26日下午17時30分許在新竹縣芎林鄉○○路頂好麵食館、
    金牌啤酒、瓶裝1 瓶半，喝到19點結束」等語（本院卷第24
    頁）；於本院訊問時亦自承：「（提示證人張芳銘的書狀，
    有何意見？）事前我是喝1瓶多1點的玻璃瓶的金牌啤酒，但
    是喝酒之後離我開車要出來的時候已經事隔3 個多小時了，
    我才要開車去竹東的，在芎林和張芳銘發生車禍，在和張芳
    銘發生車禍前3 個小時，我確實有喝酒，發生車禍回到家以
    後，又喝私釀的米酒和安眠藥，晚上11點多的時候，警察帶
    我去芎林派出所那裡進行酒測…」等語在卷（本院卷第10頁
    至第11頁）。
(二)、又證人即填掣本件違規舉發通知單之新竹縣政府警察局橫山
    分局芎林分駐所警員朱政雄亦到庭具結證稱：「（請陳述當
    時舉發的過程？）當天我是服18點到20點的勤務，單服巡邏
    勤務，是由副所長趙金明帶班，我們是在文德路和富林路口
    那邊巡邏，就聽到值班說文衡路和富林路口發生 A三車禍，
    我們就開警報器和警示燈鳴笛，趕往現場處理車禍，到達現
    場的時候，看到張芳銘和他的1輛車在現場，張芳銘說另外1
    個車禍當事人已經有做和解，就是因為有聽到我們警方的警
    示燈和鳴放的警笛就跑掉了，但是甲○○先生有留他的駕照
    ，張芳銘說我們警察還沒有到達現場的時候，就已經做完和
    解的動作，我們到達現場的時候，張芳銘就給我們異議人的
    駕照，我們副所長和劉智英他們 2個人就到異議人的住家去
    看一下，看異議人有沒有喝酒，當時我就在現場製作草圖，
    還有張芳銘說異議人有喝酒，聽到我們警車來就開車離開現
    場，現場草圖製作好後，我們就請張芳銘到派出所製作事故
    調查筆錄，也是請張芳銘進行酒測，張芳銘酒測出來的結果
    沒有酒精反應，我和張芳銘先回去派出所，副所長和劉智英
    到異議人家中帶他過來進行酒測，我記得異議人到的時間應
    該是晚上 9點多，筆錄製作的時間是晚上10點到11點左右，
    異議人到派出所的時候，一開始沒有馬上進行酒測，也是先
    給他喝一點水…」等語（本院卷第11頁至第12頁），核與證
    人即被害人張芳銘於警詢時證稱：「（發現危險狀況時距離
    對方多遠？肇事經過情形為何？）就是我沒有辦法掌握後方
    來車的狀況，我車子停下來等紅燈，後方的車子就撞上來。
    當時該車是 3781-HB自小客車衝撞我車輛後方後，該車駕駛
    有下車滿身酒味，一直說要負責，一聽到我要報案請警方到
    場時，該車駕駛就跳上車駕原車往竹東方向逃逸」等語大致
    相符（本院卷第26頁至第27頁）。
(三)、此外，異議人於舉發當日22時10分之酒測值達每公升0.43毫
    克，亦有酒精濃度測試紀錄紙 1紙在卷可佐（本院卷第30頁
    ），復有現場車損照片 6幀附卷可參（本院卷第16頁、第38
    頁至第39頁），是異議人確有於於舉發時、地酒後駕車並與
    被害人張芳銘發生車禍等事實，自堪認定。
(四)、至異議人辯稱法律並未禁止在家中飲酒之行為云云，然法律
    並非禁止人民飲酒之行為，而係禁止酒後駕車之違規行為，
    而本件原處分機關裁罰異議人之行為係針對異議人酒後駕車
    之違規行為（與被害人張芳銘發生車禍該次），並非針對異
    議人酒後駕車肇事返家後於家中飲酒之行為，是異議人所辯
    顯係其有所誤解。又異議人違規時間距酒測時間雖相距約 2
    時15分許，惟異議人於警詢及本院訊問時均承認於舉發時地
    與被害人張芳銘發生車禍前確有飲用酒類，業如上述，且異
    議人前揭所述與卷內其他各項事證大致相符，原舉發單位之
    舉發並無違誤，不因異議人於酒後駕車肇事後先行返家停妥
    車輛之後即可免予裁罰，司法警察亦非於行為人酒後駕車肇
    事後當場方能舉發，故異議人所辯尚無可採。
(五)、異議人另主張被害人張芳銘要求之賠償費用不合理云云，惟
    本件舉發違規之執法顯有依憑，異議人既確有上開汽車駕駛
    人酒精濃度超過標準之行為，舉發員警據以開單舉發及原處
    分機關之裁決即無違誤，至被害人張芳銘要求之賠償費用是
    否合理，與異議人上開違規事項應受行政罰究屬二事，異議
    人執為異議之理由，亦無足採。
五、綜上，原處分機關對異議人之前揭違規行為，依道路交通管
    理處罰條例第35條第1項第1款及違反道路交通管理事件統一
    裁罰基準表之規定，裁處罰鍰34,500元，吊扣駕駛執照1 年
    ，並依違反道路交通管理處罰條例24條第1項第2款施以道路
    交通安全講習，核無違誤，本件異議為無理由，應予駁回。
六、應依道路交通案件處理辦法第19條，裁定如主文。
中    華    民    國    98    年    2     月    18    日
                  交通法庭法  官    楊數盈
以上正本證明與原本無異。
如不服本裁定，應於裁定送達後5日內向本院提出抗告狀。
中    華    民    國    98    年    2     月    18    日
                          書記官    陳麗麗


司法院資訊處製作；財團法人民間司法改革基金會備份。
